【裁判字號】    96,智上,27
【裁判日期】    970130
【裁判案由】    侵權行為損害賠償
【裁判全文】
臺灣高等法院民事判決                  96年度智上字第27號
上  訴  人  嶄新科技股份有限公司
法定代理人  己○○
訴訟代理人  許嘉容律師
            林文鵬律師
            甲○○
上  訴  人  菘展企業有限公司
法定代理人  戊○○
上  訴  人  乙○○
共      同
訴訟代理人  鄭志明律師
上列當事人間侵權行為損害賠償事件，兩造對於中華民國96年6
月6日臺灣板橋地方法院96年度智字第6號第一審判決，各自提起
上訴，本院於97年1月22日言詞辯論終結，判決如下：
    主  文
原判決關於駁回上訴人嶄新科技股份有限公司後開第二項之訴部
分，及訴訟費用之裁判均廢棄。
上訴人菘展企業有限公司、乙○○應再連帶給付上訴人嶄新科技
股份有限公司新台幣陸拾陸萬元，及自95年10月22日起至清償日
止，按年息5％計算之利息。
上訴人嶄新科技股份有限公司其餘上訴及上訴人菘展企業有限公
司、乙○○之上訴均駁回。
第一、二審訴訟費用，由上訴人菘展企業有限公司、乙○○連帶
負擔三分之二，餘由上訴人嶄新科技股份有限公司負擔。
    事實及理由
一、程序方面：
    按第二審訴之變更或追加，非經他造同意不得為之，但擴張
    或減縮應受判決事項之聲明者，不在此限，民事訴訟法第44
    6條第1項、第255條第1項第3款定有明文。上訴人嶄新科技
    股份有限公司（原審原告，下稱嶄新公司）之上訴聲明原請
    求上訴人乙○○、菘展企業有限公司（下稱菘展公司，均原
    審被告）應再連帶給付252萬元及乙○○自95年10月22日起
    、菘展公司自95年10月6日起，均至清償日止，按年息百分
    之5％計算之利息（見本院卷第12頁），嗣於本院審理時，
    就遲延利息部分減縮為均自95年10月22日起算（見本院卷第
    24頁），核屬減縮應受判決事項之聲明，依上開規定，毋庸
    對造同意，應予准許。
二、嶄新公司起訴主張：菘展公司之名義上負責人為戊○○，戊
    ○○之夫即乙○○為實際負責人，縱非實際負責人，亦屬菘
    展公司之受僱人。詎乙○○明知「嶄新印通」印前流程軟體
    （下稱系爭軟體）係伊享有著作財產權之電腦程式著作，未
    經伊同意或授權，不得擅自重製，竟未經同意或授權，於民
    國93年9月下旬某日，基於重製著作物之故意，在菘展公司
    內，接續以電腦設備連接網際網路，自網路下載而重製系爭
    軟體，並儲存於菘展公司所有之3台電腦硬碟內，供菘展公
    司營業使用，使菘展公司無需付費購買合法軟體即可營業牟
    利。乙○○上開違反著作權法之犯罪行為，由檢察官提起公
    訴後，業經原審95年度易字第1143號刑事判決，處有期徒刑
    4月確定。另系爭軟體（含嶄新印通-全開版、噴墨版、Cont
    one option或1-bit option、嶄新印通再版管理、GDIcolor
    .32、TIFF-in Server、Impos ROBO等功能）3套市價達新台
    幣（下同）1,698,000元，伊所有著作權受侵害之期間長達
    16個月，所受損害甚鉅且不易證明，爰依著作權法第88 條
    第3項、公司法第23條、民法第28條、第188條第1項之規定
    ，以每套軟體求償100萬元計算，求為命菘展公司、乙○○
    連帶給付伊300萬元及自支付命令送達翌日起至清償日止，
    按年息5％計算之利息，並願供擔保請准宣告假執行之判決
    。
三、乙○○、菘展公司則以：對前述侵權行為事實不爭執，惟乙
    ○○下載重製之系爭軟體需保護鎖方能使用，欲取得該保護
    鎖則需匯款至大陸購買，因乙○○不敢匯款，是系爭軟體僅
    可見程式並無法使用。另乙○○先前購買系爭軟體之價格為
    16萬元及45,000元，並非如嶄新公司所言，系爭軟體出售予
    經銷商之平均售價需17萬元，一般民眾購買需25萬元，嶄新
    公司所受損害非鉅等語，資為抗辯。求為命駁回嶄新公司之
    訴及其假執行之聲請，如受不利判決，願供擔保請准宣告免
    假執行之判決。
四、原審為嶄新公司一部勝訴、一部敗訴之判決，即命菘展公司
    、乙○○應連帶給付48萬元及乙○○自95年10月22日起、菘
    展公司自95年10月6日起均至清償日止，按年息5％計算之利
    息，並諭知上開勝訴部分得假執行，如菘展公司、乙○○以
    48萬元供擔保後得免假執行。
    兩造均就其敗訴部分，各自提起上訴，嶄新公司之上訴聲明
    ：(一)原判決不利於嶄新公司之部分廢棄。(二)上開廢棄部分，
    菘展公司、乙○○應再連帶給付252萬元及均自95年10月22
    日起至清償日止，按年息5％計算之利息。(三)願供擔保請准
    宣告假執行。
    菘展公司、乙○○之上訴聲明：(一)原判決不利於菘展公司、
    乙○○之部分廢棄。(二)上開廢棄部分，嶄新公司在第一審之
    訴駁回。
五、本院得心證之理由：
  (一)按因故意或過失不法侵害他人之著作財產權或製版權者，負
    損害賠償責任；法人對於其董事或其他有代表權之人因執行
    職務所加於他人之損害，與該行為人連帶負賠償之責任；公
    司負責人對於公司業務之執行，如有違反法令致他人受有損
    害時，對他人應與公司負連帶賠償之責，著作權法第88條第
    1項、民法第28條、公司法第23條第2項分別定有明文。兩造
    對於乙○○與訴外人戊○○係夫妻，戊○○為菘展公司之名
    義負責人，乙○○為實際負責人。乙○○明知系爭軟體是嶄
    新公司享有著作財產權之電腦程式著作，未經嶄新公司同意
    或授權，不得擅自重製，詎其竟未經同意或授權，於93年9
    月下旬之某日，基於重製著作物之故意，在菘展公司內接續
    以電腦設備連接網際網路，而自網路上以下載方式重製系爭
    軟體，並儲存於菘展公司所有之3台電腦硬碟內以供菘展公
    司營業使用，俾減輕菘展公司購買合法軟體之營運成本而牟
    利。乙○○亦因上開違反著作權法之行為，經原審95年度易
    字第1143號刑事判決，處有期徒刑4月，得易科罰金確定在
    案等情，並不爭執，復經本院調閱前揭刑事卷查明屬實，自
    堪信為真實。故嶄新公司依上開規定，請求菘展公司之實際
    負責人乙○○與菘展公司就故意侵害其著作權之行為，連帶
    負侵權行為損害賠償責任，即於法有據。
  (二)次按如被害人不易證明其實際損害額，得請求法院依侵害情
    節，在新台幣1萬元以上100萬元以下酌定賠償額。如損害行
    為屬故意且情節重大者，賠償額得增至新台幣500萬元，著
    作權法第88條第3項亦有明定。本件嶄新公司認每套軟體應
    賠償100萬元，即請求300萬元損害賠償，而乙○○、菘展公
    司則以系爭軟體欠缺保護鎖，僅可見程式而無法使用，嶄新
    公司所受損害非鉅云云，資為抗辯。經查：
    1.菘展公司係於95年1月10日11時許，經警員持原審95年度
      聲搜字第56號搜索票入內搜索，在該公司所有之3台電腦
      主機內被查獲已重製嶄新公司享有著作權之系爭軟體，系
      爭軟體之保護鎖均遭破解，且其中一部電腦正在執行系爭
      軟體之製版程式等情，分別據告訴代理人己○○（即嶄新
      公司人員）於警訊、證人曾世煌、甲○○（即嶄新公司技
      術人員）於偵訊時陳述甚詳（見台灣板橋地方法院95年度
      偵字第6314號偵查卷第15頁至第17頁、第58頁、第64頁）
      ，復有被查獲之電腦螢幕畫面足證（見前揭偵查卷第24頁
      至第27頁），則系爭軟體之保護鎖已遭破解，其程式係處
      於可執行狀態，應可認定。如該軟體無法使用，自無可能
      會執行製版程式，故乙○○、菘展公司辯稱系爭軟體欠缺
      保護鎖而無法使用云云，顯係事後卸責之詞，殊難採信。
    2.另系爭軟體之保護鎖已遭破解，其程式係處於可執行狀態
      ，對嶄新公司而言，其智慧財產權遭不法侵害，受有損害
      ，甚為明確。惟嶄新公司所有之「嶄新印通」印前流程軟
      體電腦程式著作，可分成A.菊全或全開版：菲林輸出機出
      底片後才照相曬成印刷版（鋅版），或直接製版機輸出印
      刷版（鋅版）。菊全（781㎝×1086㎝）全開（844㎝×11
      62㎝）為印刷版或紙張的尺寸，以不同面積定義不同售價
      。B.噴墨版：輸出到彩色噴墨印機打樣，讓製版前校對確
      認，最後才輸出底片或鋅版。C.嶄新彩虹：電腦檔案（CI
      P3標準格式）傳到印刷機，協助印刷時放墨數位化。D.再
      版管理：保存-印件所有之檔案，建立資料庫以便再版使
      用。E.TIFF-in輸入選項：接受並轉換不同系統產生之資
      料格式，使之能進入嶄新印通流程。嶄新印通全開或菊全
      版為主要產品，噴墨、嶄新彩虹、再版管理和TIFF-in為
      選項等情，業據嶄新公司敘明在卷（見本院卷第42頁），
      即有多種不同版本，不同版本之軟體被重製，嶄新公司所
      受之損害自有不同，而由前揭刑事卷證資料，並無法精確
      區辨乙○○所下載之系爭軟體，是結合那些版本而成，是
      嶄新公司主張其所受實際損害不易證明一節，應堪採信。
    3.又依嶄新公司所述，其嶄新印通全開或菊全版之定價為22
      萬元，代理商價格16萬元至185,000元，市場售價為18萬
      元至23萬元；嶄新印通噴墨版之定價為75,000元，代理商
      價格45,000元，市場售價為6萬元至9萬元；嶄新彩虹【CI
      P3】之定價為10萬元，代理商價格6萬元至65,000元，市
      場售價為7萬元至10萬元；再版管理之定價為8萬元，代理
      商價格45,000元至5萬元，市場售價為4萬元至6萬元；TIF
      F-in選項之定價為11萬元，代理商價格55,000元，市場售
      價8萬元至11萬元（見本院卷第42頁）。另參諸系爭軟體
      之代理商即證人丙○○證述：「全開、菊全大約20萬或22
      萬元之間，噴墨版大概在6、7萬元之間，彩虹版大概在
      75,000元左右，再版管理大概在65,000元，TIFF-in大概
      也是這個價格．．確實有些客戶需求要有三、四個功能，
      這個情況我有曾經賣過38到40萬元之間」等語（見本院卷
      第143頁反面）；證人丁○○證稱：「全開版、菊全版大
      約22萬元到23萬元之間，客戶來買有可能比較便宜大概要
      20萬元左右，噴墨版定價75,000元我實際上有可能7萬元
      就賣出，CIP3訂價10萬元，成交一般是8到9萬元，再版管
      理定價是8萬元，成交大約75,000元左右，TIFF-in定價11
      萬元左右，成交價大約少5,000元，．．客戶有需求最多
      加三種版本，例如他先買菊全版再加另外三種版本，大概
      40萬左右」等語（見本院卷第144頁），證人丙○○、丁
      ○○均為系爭軟體之代理商，所為證言接近市場價格，核
      與嶄新公司所述上開定價、市場價格亦屬相當，自可採信
      ，故以嶄新印通全開版或菊全版為基礎，再擴充三種版本
      之功能，則一般市場售價約在38萬元至40萬元之間。
    4.再則，菘展公司曾合法購得系爭軟體2套，將之轉售他人
      後，再由乙○○下載系爭軟體3套非法使用，此有嶄新公
      司所提之菘展公司購買軟體之註冊資料可參（見前揭第63
      14號偵查卷第69頁），乙○○亦坦承自93年9月某日下載
      系爭軟體，暨菘展公司每月淨收入約為1至20萬元之間等
      語（分別見前揭第1143號刑事卷第46頁、第26頁），足認
      乙○○故意侵害嶄新公司之系爭軟體之著作權，且情節重
      大，本院審酌乙○○故意侵害嶄新公司之智慧財產權，侵
      害時間自93年9月某日起迄95年1月10日被查獲止，長達1
      年4個月，菘展公司未支付任何費用即得使用系爭軟體營
      業牟利，其每月淨利約1至20萬元間，獲利良好等一切情
      狀，而認依著作權法第88條第3項後段之規定，每套軟體
      以38萬元計付損害賠償額為適當，計114萬元（38萬元×3
      套＝114萬元），故嶄新公司請求乙○○、菘展公司連帶
      賠償114萬元本息，於法有據。
六、從而，嶄新公司依民法第28條、公司法第23條第2項、著作
    權法第88條第1項、第3項之規定，請求乙○○、菘展公司連
    帶賠償114萬元及其中48萬元部分，乙○○自95年10月22日
    起、菘展公司自95年10月6日起；另66萬元部分自95年10月
    22日起，均至清償日止，按年息5％計算之利息，為有理由
    ，應予准許，其逾此部分之請求，於法無據，應予駁回。原
    審就上開應准許之部分，僅判准48萬元本息，而駁回其餘請
    求，尚有未合，嶄新公司就此部分指摘原判決不當，求為廢
    棄改判，即有理由，爰由本院改判如主文第2項所示。至原
    審駁回此部分假執行之聲請，因嶄新公司勝訴部分合計未逾
    150萬元，對造不得上訴第三審，已告確定，即無宣告假執
    行之必要，故仍應予維持。另原審就判准48萬元本息部分及
    上開不應准許之部分，分別為乙○○、菘展公司及嶄新公司
    敗訴之諭知，核無違誤，兩造上訴意旨各自指摘原判決此部
    分不當，求為廢棄，為無理由，應駁回此部分之上訴。
七、因本案事證已臻明確，兩造其餘攻擊防禦方法，及所援用之
    證據資料，經本院審酌後，均認與本案結果不生影響，爰毋
    庸逐一詳述，附此敘明。
八、據上論結，本件上訴嶄新公司一部分有理由，一部無理由，
    乙○○、菘展公司為無理由，依民事訴訟法第450條、第449
    條第1項、第79條但書，判決如主文。
中    華    民    國    97    年    1     月    30    日
                    民事第十六庭
                        審判長法  官  沈方維
                              法  官  王淇梓
                              法  官  呂淑玲
正本係照原本作成。
嶄新科技股份有限公司如不服本判決，應於收受送達後20日內向
本院提出上訴書狀，其未表明上訴理由者，應於提出上訴後20日
內向本院補提理由書狀（均須按他造當事人之人數附繕本）上訴
時應提出委任律師或具有律師資格之人之委任狀；委任有律師資
格者，另應附具律師資格證書及釋明委任人與受任人有民事訴訟
法第466條之1第1項但書或第2項（詳附註）所定關係之釋明文書
影本。
中    華    民    國    97    年    1     月    30    日
                              書記官  明祖全
附註：
民事訴訟法第466條之1（第1項、第2項）：
對於第二審判決上訴，上訴人應委任律師為訴訟代理人。但上訴
人或其他法定代理人具有律師資格者，不在此限。
上訴人之配偶、三親等內之血親、二親等內之姻親，或上訴人為
法人、中央或地方機關時，其所屬專任人員具有律師資格並經法
院認為適當者，亦得為第三審訴訟代理人。


司法院資訊處製作；財團法人民間司法改革基金會備份。
